臺灣彰化地方法院刑事判決　　　　　　　100年度訴字第624號
公　訴　人　臺灣彰化地方法院檢察署檢察官
被　　　告　余嘉昇
上列被告因違反毒品危害防制條例案件，經檢察官提起公訴（10
0 年度毒偵字第728 號），因被告於準備程序為有罪之陳述，經
本院合議庭裁定由受命法官行簡式審判程序審理，本院判決如下
：
    主  文
余嘉昇施用第一級毒品，累犯，處有期徒刑壹年。
    事  實
一、余嘉昇前因施用毒品案件，經本院裁定送觀察、勒戒執行後
    ，認無繼續施用毒品之傾向，於民國（下同）92年5 月29日
    執行完畢釋放；復於上開觀察、勒戒執行完畢釋放後5 年內
    ，自94年6 月3 日起至94年8 月5 日止，分別犯連續施用第
    一、二級毒品罪，經本院以94年度訴字第1199號判決，各判
    處有期徒刑9 月、5 月，應執行有期徒刑1 年，嗣因前開判
    決未依累犯量刑，經本院以95年度聲更字第1 號裁定，分別
    更定其刑為有期徒刑10月、6 月，應執行有期徒刑1 年2 月
    確定。另因犯竊盜罪，經臺灣臺中地方法院（以下簡稱臺中
    地院）以94年度易字第916 號判決判處有期徒刑7 月確定。
    上開三罪經入獄接續執行後，於96年1 月26日經假釋出獄，
    其於假釋期間再犯罪，上開假釋經撤銷，惟適逢中華民國九
    十六年罪犯減刑條例自96年7 月16日起施行，上開罪刑經本
    院以96年度聲減字第4182號裁定減刑，因九十六年罪犯減刑
    條例於96年7 月16日施行，經依該條例減刑結果，已無應賡
    續執行之殘刑，自應以九十六年罪犯減刑條例生效施行日即
    96年7 月16日為其執行完畢日期。其詎仍不知悔改，另基於
    施用第一級毒品海洛因及第二級毒品甲基安非他命之犯意，
    於100 年2 月28日晚間6 時許，在其位於彰化縣永靖鄉○○
    村○○路29號住處，同時將毒品海洛因、甲基安非他命置於
    玻璃球內，再用火燒烤後吸食煙霧之方式，同時施用第一級
    毒品海洛因、第二級毒品甲基安非他命1 次。嗣於100 年3
    月3 日上午7 時許，員警至其上開住處執行搜索，並強制採
    集其尿液送驗，結果呈現可待因、嗎啡、安非他命及甲基安
    非他命之陽性反應。
二、案經彰化縣警察局員林分局報告臺灣彰化地方法院檢察署檢
    察官偵查起訴。
    理  由
一、上揭事實，迭據被告余嘉昇於警詢、偵查及本院審理時均坦
    承不諱，又被告於100 年3 月3 日經員警所採集尿液送驗，
    結果確呈甲基安非他命、安非他命、可待因及嗎啡等陽性反
    應，此有彰化縣警察局員林分局委託檢驗尿液代號與真實姓
    名對照認證單、臺灣彰化地方法院檢察署檢察官強制到場許
    可書、詮昕科技股份有限公司於100 年3 月11日所出之濫用
    藥物尿液檢驗報告（報告編號00000000號）等在卷可稽，足
    見被告自白內容核與事實相符。綜上事證，被告上開施用一
    、二級毒品之犯行均堪予認定。
二、查被告前因施用毒品案件，經執行觀察、勒戒後，被評定為
    無繼續施用毒品之傾向，於92年5 月29日執行完畢釋放；復
    於上開觀察、勒戒執行完畢釋放後5 年內，自94年6 月3 日
    起至94年8 月5 日止，分別犯連續施用第一、二級毒品罪，
    經本院以94年度訴字第1199號判決，各判處有期徒刑9 月、
    5 月，應執行有期徒刑1 年，嗣因前開判決未依累犯量刑，
    經本院以95年度聲更字第1 號裁定，分別更定其刑為有期徒
    刑10月、6 月，應執行有期徒刑1 年2 月確定等節，有臺灣
    高等法院被告前案紀錄表在卷可稽。被告自上開觀察、勒戒
    執行完畢釋放後，距離本案犯罪，其期間雖已逾5 年，惟按
    毒品危害防制條例於92年7 月9 日修正公布，自93年1 月9
    日施行，其中第20條、第23條將施用毒品之刑事處遇程序，
    區分為「初犯」及「5 年內再犯」、「5 年後再犯」。依其
    立法理由之說明：「初犯」，經觀察、勒戒或強制戒治後，
    應為不起訴處分或不付審理之裁定；經觀察、勒戒或強制戒
    治執行完畢釋放後，「5 年內再犯」者，因其再犯率甚高，
    原實施之觀察、勒戒及強制戒治既已無法收其實效，爰依法
    追訴或裁定交付審理。至於經觀察、勒戒或強制戒治執行完
    畢釋放後，「5 年後再犯」者，前所實施之觀察、勒戒或強
    制戒治已足以遮斷其施用毒品之毒癮，為期自新及協助其斷
    除毒癮，仍適用「初犯」規定，先經觀察、勒戒或強制戒治
    之程序。從而依修正後之規定，僅限於「初犯」及「5 年後
    再犯」二種情形，始應先經觀察、勒戒或強制戒治程序。倘
    被告於5 年內已再犯，經依法追訴處罰，縱其第三次（或第
    三次以上）再度施用毒品之時間，在初犯經觀察、勒戒或強
    制戒治執行完畢釋放5 年以後，已不合於「5 年後再犯」規
    定，且因已於「5 年內再犯」，顯見其再犯率甚高，原實施
    觀察、勒戒或強制戒治，已無法收其實效，即應依該條例第
    10條處罰，最高法院有95年度台非字第65號判決意旨及97年
    度第5 次刑事庭會議決議可循。因被告在上開觀察、勒戒執
    行完畢釋放後5 年內，曾再犯如上所述之施用毒品罪，是被
    告本案所為，仍合於毒品危害防制條例第23條第2 項所定之
    追訴要件，自應依法論科。
三、核被告所為，係犯毒品危害防制條例第10條第1 、2 項之施
    用第一、二級毒品罪。被告為施用毒品而持有第一、二級毒
    品，其持有之低度行為應為施用之高度行為所吸收，不另論
    罪。又被告以同一施用行為，同時施用海洛因、甲基安非他
    命而觸犯上開二罪，應依想像競合犯之規定，僅論以較重之
    施用第一級毒品罪。又查被告曾連續施用第一、二級毒品罪
    ，經本院以94年度訴字第1199號判決，各判處有期徒刑9 月
    、5 月，應執行有期徒刑1 年，嗣因前開判決未依累犯量刑
    ，經本院以95年度聲更字第1 號裁定，分別更定其刑為有期
    徒刑10月、6 月，應執行有期徒刑1 年2 月確定，另因犯竊
    盜罪，經臺中地院以94年度易字第916 號判決判處有期徒刑
    7 月確定。上開三罪經入獄接續執行後，於96年1 月26日經
    假釋出獄，其於假釋期間再犯罪，上開假釋乃經撤銷，惟適
    逢中華民國九十六年罪犯減刑條例自96年7 月16日起施行，
    上開罪刑經本院以96年度聲減字第4182號裁定減刑，因九十
    六年罪犯減刑條例於96年7 月16日施行，經依該條例減刑結
    果，已無應賡續執行之殘刑，自應以九十六年罪犯減刑條例
    生效施行日即96年7 月16日為其執行完畢日期，有臺灣高等
    法院被告前案紀錄表1 份附卷可稽，其受此有期徒刑執行完
    畢後，5 年內故意再犯有期徒刑以上之罪，為累犯，應依刑
    法第47條第1 項之規定，加重其刑。爰審酌被告前有施用毒
    品之不良素行，歷經觀察、勒戒後，仍未能徹底戒絕毒品，
    且屢經查獲，隨即再犯，顯見意志不堅，且有失政府制定毒
    品危害防制條例之立法美意，本不宜寬貸，惟念其施用毒品
    乃自戕一己之身體健康，尚未害及他人，且犯後坦承犯行，
    暨其智識程度、生活狀況等一切情狀，量處如主文所示之刑
    ，以示懲戒。
據上論斷，應依刑事訴訟法第273 條之1 第1 項、第299 條第1
項前段，毒品危害防制條例第10條第1 項、第2 項，刑法第11條
、第55條、第47條第1 項，判決如主文。
本案經檢察官楊聰輝到庭執行職務。
中    華    民    國   100    年    5     月    26    日
                  刑事第九庭    法 官        鮑慧忠
以上正本證明與原本無異。
如不服本判決應於收受判決後10日內向本院提出上訴書狀，並應
敘述具體理由；其未敘述上訴理由者，應於上訴期間屆滿後20日
內向本院補提理由書狀(均須按他造當事人之人數附繕本)「切勿
逕送上級法院」。
中    華    民    國   100    年    5     月    26    日
                                    書記官  林子惠
毒品危害防制條例第10條
施用第一級毒品者，處 6 月以上 5 年以下有期徒刑。
施用第二級毒品者，處 3 年以下有期徒刑。